【裁判字號】    90,簡上,98
【裁判日期】    900717
【裁判案由】    給付票款
【裁判全文】
臺灣桃園地方法院民事判決  九十年度簡上字第九八號
    上  訴  人  達威金屬有限公司
    法定代理人  甲○○
    法定代理人  乙○○
    訴訟代理人  丙○○
右當事人間請求給付票款事件，上訴人對於中華民國九十年三月十二日本院桃園簡易
庭八十九年度桃簡字第一五七二號第一審判決提出上訴，本院判決如左：
    主    文
原判決廢棄。
被上訴人在第一審簡易之訴駁回。
第一、二審訴訟費用由被上訴人負擔。
    事    實
甲、上訴人方面：
  一、聲明：如主文所示。
  二、陳述：除與原判決記載相同者，茲引用之外，補稱：
      (一)按支票發票人為禁止背書轉讓，須記載於支票正面，若在支票背面為此項記
        載，為與背書人之禁止背書轉讓區別，須有發票人之簽名或蓋章，足以認定
        其為發票人所為者，始為有效，最高法院六十九年台上字第三三七九號著有
        判例可資參照，亦即支票發票人於票據正面記載禁止背書轉讓者，無須另為
        簽名或蓋章，即有禁止背書轉讓之效力。
      (二)次按發票人於票據正面記載禁止背書轉讓，該記載如依社會觀念足認由發票
        人於發票時為之者，亦發生禁止背書轉讓之效力，最高法院七十七年十二月
        二十七日第二十三次民事庭決議，及司法院八十二年十月二日著有秘台廳一
        字第一六二○二號函釋可資參照，是以，本件如附表所示之五紙支票（下稱
        系爭支票）禁止背書轉讓之記載既於票據正面，復以印刷體之方式為之，且
        緊接於發票人印文處，另背面亦無其他背書人，依一般社會通念及支票全體
        記載之意旨觀之，當足認係發票人於發票時所為之禁止背書轉讓記載。
  三、證據：援用原審之立證方法。
乙、被上訴人方面：
  一、聲明：上訴駁回。
  二、陳述：援用原審判決書所載。
  三、證據：援用原審之立證方法。
    理    由
一、本件被上訴人起訴主張：其執有上訴人所簽發，受款人為邦麟有限公司（下稱邦
    麟公司），並經邦麟公司背書轉讓之系爭支票，惟屆期提示竟遭退票等情，業據
    其提出與其所述相符之支票及退票理由單為證，復為上訴人所不爭執，堪信為真
    實。惟上訴人辯稱系爭支票業據其於支票正面記載「禁止背書轉讓」，受款人邦
    麟公司即不得再為轉讓，邦麟公司違反禁止背書轉讓之規定，其轉讓行為無效，
    被上訴人不得據此無效之轉讓行為請求上訴人支付票款等語。
二、按票據正面記載禁止背書轉讓，該記載如依社會觀念足認由發票人於發票時為之
    者，亦發生禁止背書轉讓之效力，經最高法院七十七年度第二十三次民事庭會議
    補充決定在案。故解釋上應認發票人在票據正面為禁止背書轉讓之記載，雖未於
    記載處簽名蓋章，但其記載如足使一般人在客觀上認係發票人於發票時所為時，
    亦生票據上禁止背書轉讓之效力。本件系爭支票係上訴人以邦麟公司為受款人而
    簽發，並於其正面為禁止背書轉讓之記載，該項禁止背書轉讓之記載，雖無上訴
    人之簽名或蓋章，然係記載於支票之正面，且緊鄰發票人之簽章處，依社會通念
    已足可認係發票人於發票時所為，揆諸首揭說明，該項記載自已生票據法上禁止
    背書轉讓之效力。被上訴人指其不生發票人禁止背書轉讓之效力云云，尚非可取
    。另按記名支票，發票人有禁止轉讓之記載者，不得轉讓，票據法第一百四十四
    條、第三十條第二項定有明文。故受讓由發票人為禁止背書轉讓記載之記名支票
    者，該受讓人自不得行使票據上之權利。至執票人因此受讓票據，雖生通常債權
    讓與之效力，但此讓與係讓與執票人前手與發票人間原因關係債權而非票據之債
    權。被上訴人主張其因背書轉讓而受讓邦麟公司對上訴人之票據權利，仍得依票
    據關係對被上訴人為請求乙節，亦不足採。從而其本於票據關係請求上訴人給付
    系爭票款本息，不應准許。原審判命上訴人給付被上訴人票款一百四十六萬四千
    九百二十五元，及自附表所示提示日起至清償日止，按週年利率百分之六計算之
    利息，並依職權為假執行之宣告，自有未洽。上訴意旨指摘原判決不當，求予廢
    棄改判，為有理由，自應由本院予以廢棄改判，如主文第二項所示。
三、本件判決之基礎已臻明確，兩造其餘之攻擊防禦方法與舉證，核與判決結果不生
    影響，爰不一一論述，併此說明。
四、結論，本件上訴為有理由，依民事訴訟法第四百三十六條之一第三項、第四百五
    十條、第七十八條，判決如主文。
中      華      民      國    九十      年      七      月      十七    日
                            臺灣桃園地方法院民事第一庭
~B審判長法官  陳世宗
~B法      官  邱育佩
~B法      官  林淑鳳
右為正本係照原本作成
中      華      民      國    九十      年      七      月      十七    日
~B法院書記官  楊文雄


司法院資訊處製作；財團法人民間司法改革基金會備份。
